---
title: "Gráficos de Cleveland en versión ggplot2"
output: rmarkdown::html_vignette
vignette: >
  %\VignetteIndexEntry{ggplot-cleveland}
  %\VignetteEngine{knitr::rmarkdown}
  %\VignetteEncoding{UTF-8}
---

```{r, include = FALSE}
knitr::opts_chunk$set(
  collapse = TRUE,
  comment = "#>",
  fig.path = "man/figures/README-",
  out.width = "70%",
  fig.align = "center"
)
```

|||||| **Work in progress** |||||| **En construcción** ||||||

# The ggcleveland R package

|||||| **Work in progress** |||||| **En construcción** ||||||

<!-- badges: start -->
[![CRAN status](https://www.r-pkg.org/badges/version/karel)](https://CRAN.R-project.org/package=ggcleveland)
[![Lifecycle: experimental](https://img.shields.io/badge/lifecycle-experimental-orange.svg)](https://www.tidyverse.org/lifecycle/#experimental)
[![Downloads](https://cranlogs.r-pkg.org/badges/ggcleveland?color=blue)](https://cran.rstudio.com/package=ggcleveland)
<!-- badges: end -->

Web: [https://mpru.github.io/ggcleveland/](https://mpru.github.io/ggcleveland/)

Este paquete implementa algunas funciones para crear las versiones en `ggplot2` de algunos gráficos presentados por Cleveland en su libro "Visualizing Data". Ha sido creado para ser usado en cursos de Análisis Exploratorio de Datos. Se encuentra en desarrollo y aún no ha sido usado con diversos conjuntos de datos. Cualquier comentario o sugerencia es bienvenida.

This package provides functions to produce ggplot versions for some visualizations tools described in Cleveland's book "Visualizing Data". It is an experimental package, and was thought to be used in the context of a course on exploratory data analysis. Any contributions or feedback are appreciated.

## Instalación / Instalation

<!-- 
You can install the released version of karel from [CRAN](https://CRAN.R-project.org) with:

``` r
install.packages("karel")
```
-->

Se puede instalar la versión en desarrollo del paquete `ggcleveland` desde [GitHub](https://github.com/mpru/ggcleveland) con:

``` r
# install.packages("devtools")
devtools::install_github("mpru/karel")
```
## Ejemplos / Examples

### gg_quantiles

La función `gg_quantiles()` produce gráficos QQ (cuantil-cuantil) para comparar la distribución de una variable cuantitativa en dos o más grupos:

```{r}
# Paquetes, datos y configuraciones
library(ggcleveland)
library(ggplot2)
library(dplyr)
theme_set(theme_bw() + theme(panel.spacing = unit(0, "lines")))
data("futbol")

# Dos grupos
futbol2 <- dplyr::filter(futbol, longp %in% c("< 0.81 m", "0.81 a 0.90 m"))
gg_quantiles(futbol2, dist, longp)

# Más de dos grupos
gg_quantiles(futbol, dist, longp, size = 0.4, color = "red", shape = 3) +
	labs(title = "Gráficos QQ de a pares", x = "Distancia (m)", y = "Distancia (m)")
```

También permite graficar los cuantiles de cada grupos vs cuantiles calculados con todos los grupos combinados. Esto puede ser útil para estudiar residuos luego de algún ajuste:

```{r}
futbol <- 
  futbol %>% 
  group_by(longp) %>% 
  mutate(ajuste = mean(dist), res = dist - ajuste)

gg_quantiles(futbol, res, longp, combined = TRUE) 
```

### gg_tmd

La función `gg_tmd()` produce el gráfico de medias-diferencias de Tukey (Tukey's Mean-Difference Plot):

```{r}
# Dos grupos
gg_tmd(futbol2, dist, longp)

# Múltiples grupos
gg_tmd(futbol, dist, longp, size = 0.5)
```

### gg_rf

La función `gg_rf()` produce un *residual-fit plot* (gráfico de residuos y valores ajustados):

```{r}
gg_rf(futbol, dist, ajuste, res, ylabel = "Distancia (m)")

# Agregando las observaciones centradas por la media general
gg_rf(futbol, dist, ajuste, res, cen_obs = TRUE, ylabel = "Distancia (m)")
```

### gg_sl

La función `gg_sl()` produce un *spread-location plot*:

```{r}
gg_sl(futbol2, dist, longp, xlabel = "Mediana de distancia jittered (m)")
```

### gg_pt

La función `gg_pt()` produce un gráfico para evaluar transformaciones de potencia, que consisten en elevar a las observaciones a un conjunto de potencias señaladas en el argumento `taus`, en el cual el valor 0 indica la transformación logarítmica:

```{r}
gg_pt(futbol2, dist, taus = c(-1, -0.5, 0, 0.5))

# Para cada grupo por separado
gg_pt(futbol2, dist, longp, taus = c(-1, -0.5, 0, 0.5))
```

